臺灣桃園地方法院刑事判決　　　　　　　　　　　　　九十一年度訴緝字第二七號
　　公　訴　人　臺灣桃園地方法院檢察署檢察官
　　被　　　告　乙○○
　　選任辯護人　黃德財律師
右列被告因偽造有價證券等案件，經檢察官提起公訴（八十二年度偵字第五六二二號
），及移送併辦（八十三年度偵字第二二六四號），本院判決如左：
        主  文
乙○○連續意圖供行使之用，而偽造有價證券，處有期徒刑參年陸月。
如附表一、附表二、附表三所示之偽造支票，均沒收。
        事  實
一、（一）乙○○於民國八十一年八月間，因已陷於財務嚴重困窘之境，竟意圖為自
    己不法之所有，至其堂兄陳佑祥（即更名前之甲○○）位在桃園縣中壢巿下內壢
    八之四八號二樓之宿舍，竊取陳佑祥所有之聯邦商業銀行中壢分行帳號為000
    000－0號，票號自0000000號至0000000號之空白支票一本及
    陳佑祥之印鑑一顆。（二）乙○○竊得前開空白支票後，乃基於意圖供行使之用
    之概括犯意，先後於如附表一所示之發票日，填具如附表一所示之金額，盜蓋陳
    佑祥之印鑑，偽造完成各該支票後，交予不詳之人，再由不詳之人將各該支票提
    出票據交換，聯邦商業銀行中壢分行不知偽造支票情事，乃依約付款。（三）乙
    ○○又基於意圖為自己不法之所有，於八十一年九月十四日偽填支票領用申請書
    ，並在其上盜蓋陳佑祥之前開支票戶印鑑，足以生損害於陳佑祥及聯邦商業銀行
    中壢分行，偽造完成性質屬私文書性質之支票領用申請書後，持以向聯邦商業銀
    行中壢分行行使，該分行之職員不知有詐，陷於錯誤，乃誤為核發票號自000
    0000號至第0000000號之空白支票簿一本。（四）乙○○領得空白支
    票簿後，又承前同一意圖供行使之用之概括犯意，先後於如附表二所示之發票日
    ，填具如附表二所示之金額，盜蓋陳佑祥之印鑑，偽造完成各該支票後，交予不
    詳之人，再由不詳之人將各該支票提出票據交換，聯邦商業銀行中壢分行不知偽
    造支票情事，乃依約付款。（五）乙○○又承前同一意圖為自己不法之所有及承
    前同一意圖供行使之用而偽造有價證券之概括犯意，於八十一年十二月間，在其
    所領得之前開支票簿中之第0000000號支票上，盜蓋陳佑祥之前開支票戶
    印鑑，偽造如附表三所示內容之支票，連同以田煥文為發票人、付款人為桃園巿
    信用合作社永興分社、發票日為八十一年十一月卅日、金額為八萬七千五百元、
    受款人為辰億企業有限公司（下稱辰億公司，負責人為被告）之支票一紙及其叔
    父彭光次所有座落於中壢巿健行段四七五號土地之土地所有權狀一紙，交予丙○
    ○為擔保，以向其借貸新台幣（下同）廿萬元，丙○○不知有詐，乃如數貸予乙
    ○○，然乙○○並未依約償還貸款，且前開二支票到期均不獲付款，陳佑祥帳戶
    之前開支票更因陳佑祥已發現其之支票簿遭乙○○竊取並盜領空白支票簿而更換
    印鑑，因之，乙○○以陳佑祥之原印鑑所偽開之該支票遭印鑑不符而退票，至此
    始知受騙。
二、案經陳佑祥訴由臺灣桃園地方法院檢察署檢察官偵查起訴及移送併辦。
        理  由
一、訊據被告乙○○固不否認未經告訴人陳佑祥同意即逕取走陳佑祥之支票，然辯稱
    ：伊拿了告訴人之支票後，有馬上告知陳佑祥；伊開立附表一、附表二、附表三
    之支票時均有特別打電話通知陳佑祥，伊等於向陳佑祥借支票使用，並非竊取或
    偽造；告訴人丙○○是地下錢莊之人，伊之前向丙○○借過四、五次現金，每次
    約十餘萬元，並且均有借有還；伊並無於八十一年九月十四日向聯邦商業銀行中
    壢分行詐領陳佑祥帳戶，票號自0000000號至第0000000號之空白
    支票簿一本，係伊向丙○○借款時，丙○○叫伊先在支票領用申請書上蓋用陳佑
    祥之印鑑，並將該申請書交予丙○○，因之，該支票簿是丙○○領用的云云。惟
    查：本院前次於八十六年一月卅日將被告通緝到案而以八十六年度訴緝字第二一
    號審理時，被告本亦辯稱陳佑祥帳戶之票號自0000000號至000000
    0號之空白支票一本及陳佑祥之印鑑一顆並非伊所竊取，而係借來的，嗣乃於八
    十六年三月六日審理時自承係趁陳佑祥不在時，自行竊取，此與陳佑祥自偵查以
    迄本院審理時之一貫指訴相符，被告乃又於本院審理時辯稱拿取支票、印鑑後有
    告知陳佑祥，使用支票亦有通知陳佑祥云云，委無可採。再查，被告於八十六年
    三月六日本院審理時供稱伊竊取陳佑祥之前開票號支票及印鑑後，有再去聯邦商
    業銀行中壢分行領過一次支票；再依聯邦商業銀行中壢分行八十六年五月八日聯
    壢支字第五０二號函所附之支票存款票據領用紀錄查詢單亦可知，告訴人陳佑祥
    之右開支票帳戶，曾於八十一年八月十日領用票號自0000000號至000
    0000號之空白支票一本，又於八十一年九月十四日領用票號自000000
    0號至0000000號之空白支票簿一本，此有該函及其附件附卷可稽；又本
    院再依職權調得如附表二所示已兌付之支票四紙，該四紙支票均記載被告所負責
    之辰億公司為受款人，並均有該公司之背書，此有聯邦商業銀行中壢分行九十一
    年四月十八日聯壢字第０一四０號函及所附附件可憑；本院八十六年度訴緝字第
    二一號審理時又調得告訴人陳佑祥右開支票帳戶，票號自0000000號至0
    000000號及票號自0000000號至0000000號之支票之使用情
    形，乃得知如附表一、附表二之支票均經兌現，其餘則未收回或作廢，此有聯邦
    商業銀行中壢分行八十六年七月二日聯壢支字第五二九號函及其附件存卷可按，
    本院於九十一年四月十七日審理時乃詢之被告如附表一、附表二之支票共十一紙
    之票款是何人所軋，其亦自承票款為其所軋，其並供稱該十一紙支票除其中二張
    伊拿去新竹區中小企業銀行貼現外，其餘支票則於向報紙刊登之金錢借貸借款時
    擔保使用，由此等證據可知，於八十一年九月十四日詐領票號自0000000
    號至0000000號之空白支票簿之人乃係被告無疑，被告辯稱領用人係告訴
    人丙○○云云，不足採信，另聯邦商業銀行中壢分行職員呂龍勇於八十二年八月
    十七日偵訊時證稱陳佑祥於八十一年九月十四日派一名不詳男子領用空白支票，
    伊覺可疑，遂無核發云云，與事實不符，該項證詞自無證據價值，併此指明。復
    查，被告於八十六年三月五日所呈之自白書記載其於七十九年間即週轉不靈而開
    始向地下錢莊借款，此有該自白書附卷可按，而其個人帳戶之支票自八十一年十
    一月九日起即連續退票，迄八十一年十一月廿八日止計達六張，金額則共為五十
    四萬六百七十元，而於八十一年十二月十一日正式列為拒絕往來戶，其所負責之
    辰億公司之帳戶之支票則更自八十一年九月卅日起大量、大額退票，迄至八十二
    年六月十八日止計達八十三張，金額高達一千二百十一萬二百廿五元，而於八十
    一年十二月四日列為拒絕往來戶，此有台北巿票據交換所九十一年四月十八日（
    九一）北票字第二一五六號函及其附件、財團法人金融聯合徵信中心－公司登記
    資訊一紙在卷足憑，被告既知及此，猶於右開時、地，以右開方式，向告訴人丙
    ○○借款，自屬詐欺無疑，另告訴人丙○○於本院九十一年五月十七日審理時指
    陳其借予被告之款項係廿五萬元，然其於八十六年三月六日審理時則指陳借予被
    告之款項為廿四萬元，前後所言不符，審諸被告自承向告訴人丙○○借款之金額
    係廿萬元，而被告向丙○○借款時所持如事實欄一（五）之支票之金額總和為廿
    二萬四千五百元，丙○○既以收受該二支票以作為債權之擔保，衡諸常情其債權
    額自無大於該廿二萬四千五百元之理，因之，以被告自承之借款金額廿萬元為可
    採，併此敘明。綜上，被告竊取陳佑祥帳戶，票號自0000000號至000
    0000號之空白支票一本及陳佑祥之印鑑一顆，又盜領票號自0000000
    號至第0000000號之空白支票簿一本，偽造並行使如附表一、二之支票，
    並偽造如附表三之支票持以向丙○○詐借款項之事證俱屬明確，此外，並有告訴
    人丙○○所提出之被告憑以借款之支票及退票理由單各二紙（其中如附表三所示
    之支票上之印章雖與陳佑祥之右開支票帳戶之印鑑及如附表一、附表二之支票上
    之印章相符，然據陳佑祥於本院八十六年三月六日之指述，其嗣後有更改印鑑章
    ，故該支票未獲兌付之理由為印鑑不符）、彭光次之土地所有權狀一紙在卷可稽
    ，被告右開事實均堪認定。
二、核被告所為，係犯刑法第三百二十條第一項之竊盜罪、第二百零一條第一項之偽
    造有價證券罪、第二百十六條行使第二百十條之偽造私文書罪、第三百三十九條
    第一項之詐欺取財罪；公訴人在起訴書犯罪事實欄已論敘被告如事實欄一（三）
    之犯行，因之，其雖漏引刑法第三百二十九條第一項之法條，要於起訴範圍無影
    響。被告盜用告訴人陳佑祥之印鑑章以偽造屬私文書性質之支票領用申請書、又
    盜用其之印鑑章以偽造支票，其之盜用印章之行為係屬偽造私文書或偽造有價證
    券行為之階段行為，被告偽造私文書後進於行使，行使行為吸收偽造行為，被告
    之盜用印章、偽造私文書之犯行，均不另獨立論罪，公訴人認被告盜用印章獨立
    構成刑法第二百十七條第一項之罪，然該法條非僅係同法條第二項之誤用，亦不
    應獨立論罪，其之見解，容有違誤。被告偽造有價證券之高度高度行為則吸收行
    使偽造有價證券之低度行為，後者不獨立論罪。被告所犯二次詐欺罪、多次偽造
    有價證券罪，均時間緊接，所犯又係構成要件相同之罪名，顯係基於概括犯意為
    之，各為連續犯，各以一罪論，並依刑法第五十六條之規定，加重其刑。被告所
    犯前開各罪間，具有方法結果之牽連關係，為牽連犯，應依刑法第五十五條之規
    定，從最重之偽造有價證券罪處斷；公訴人雖未起訴被告如事實欄（二）、（四
    ）、（五）之犯行，然該等犯行既與已起訴部分具有連續犯、牽連犯裁判上一罪
    之關係，自均在本院得一併審判之範圍內。另按，辯護人曾辯以本案與本院八十
    二年度易緝字第一九五號案件屬裁判上一罪之關係云云，然查，該案僅審判被告
    涉犯使公務員登載不實之部分，至親屬間詐欺之部分，則已據該親屬有效撤回告
    訴在案，此有該號判決書一紙附卷可稽，並經本院核調該卷屬實，本案與該案間
    自無任何裁判上一罪之關係，併予敘明。爰審酌被告竊取財物之價值、其偽造支
    票之次數及金額、其偽造支票造成金融秩序之損害重大、其之犯罪手段、犯後猶
    辯以前開各詞以圖卸責等一切情狀，量處如主文所示之刑。如附表一、附表二、
    附表三所示之偽造支票，則均應依刑法第二百零五條之規定，宣告沒收。
據上論斷，應依刑事訴訟法第二百九十九條第一項前段，刑法第五十六條、第三百二
十條第一項、第二百零一條第一項、第二百十六條、第二百十條、第三百三十九條第
一項、第五十五條、第二百零五條，罰金罰鍰提高標準條例第一條前段，判決如主文
。
本案經檢察官張春暉到庭執行職務
中      華      民      國      九十一    年      五      月    廿九    日
                                臺灣桃園地方法院刑事第一庭
                                      法  官    曾  雨  明
右正本證明與原本無異。
如不服本判決，應於判決送達後十日內向本院提出上訴狀( 應附繕本 )，上訴於
臺灣高等法院。
                                      書記官    戴  育  萍
中        華        民        國     九十一   年     六    月     三    日
附論罪科刑依據之法條：
刑法第三百二十條第一項
意圖為自己或第三人不法之所有，而竊取他人之動產者，為竊盜罪，處五年以下有期
徒刑、拘役或五百元以下罰金。
刑法第二百零一條第一項
意圖供行使之用，而偽造、變造公債票，公司股票或其他有價證券者，處三年以上十
年以下有期徒刑，得併科三千元以下罰金。
刑法第二百十六條
行使第二百十條至第二百十五條之文書者，依偽造、變造文書或登載不實事項或使登
載不實事項之規定處斷。
刑法第二百十條
偽造、變造私文書，足以生損害於公眾或他人者，處五年以下有期徒刑。
刑法第三百三十九條第一項
意圖為自己或第三人不法之所有，以詐術使人將本人或第三人之物交付者，處五年以
下有期徒刑、拘役或科或併科一千元（已提高十倍為一萬元）以下罰金。
附表一：
編號  支票票號        發票日            金    額            提示日
0    0000000  0十一年八月十三日    二萬六千五百元    八十一年八月十四日
0    0000000  0十一年九月十五日    二萬四千五百元    同發票日
0    0000000  0十一年九月廿五日    二萬六千三百元   同發票日
0    0000000  0十一年九月卅日      八千元            同發票日
0    0000000  0十一年十月廿八日    一萬九千八百卅    同發票日
                                     五元
0    0000000  0十一年十月卅日      九萬九千八百元    同發票日
0    0000000  0十一年十月五日      二萬三千四百六    同發票日
                                     十三元
附表二：
編號  支票票號        發票日            金    額            提示日
0    0000000  0十一年十月卅一日    八萬七千五百卅    八十一年十一月四日
                                     五元
0    0000000  同右                  八萬七千四百元    八十一年十一月二日
0    0000000  0十一年十月廿五日    三萬二千一百元    八十一年十月廿七日
0    0000000  0十一年十一月五日    四萬八千元        同發票日
附表三：
      支票票號        發票日            金    額            提示日
      0000000  0十一年十二月廿日    十三萬七千元     八十一年十二月廿三日
